【裁判字號】    97,重訴,38
【裁判日期】    970919
【裁判案由】    損害賠償
【裁判全文】
臺灣新竹地方法院民事判決              97年度重訴字第38號
原      告  友達光電股份有限公司
法定代理人  乙○○
訴訟代理人  丙○○
被      告  甲○○
上列當事人間請求損害賠償事件，經本院刑事庭移送而來（96年
度竹簡附民字第53號），本院於民國97年9月4日言詞辯論終結，
判決如下：
    主      文
被告應給付原告新台幣貳仟壹佰捌拾肆萬柒仟壹佰伍拾捌元，及
自民國九十六年十二月二十二日起至清償日止，按年息百分之五
計算之利息。
本判決於原告以新台幣柒佰貳拾捌萬元為被告供擔保後，得假執
行。
    事實及理由
甲、程序部分：
    按訴狀送達後，原告不得將原訴變更或追加，但擴張或減縮
    應受判決事項之聲明者，不在此限，民事訴訟法第255條第1
    項第3款定有明文。本件原告起訴時起原請求被告應給付新
    臺幣（下同）24,783,723元及自起訴狀繕本送達翌日起至清
    償日止，按年息百分之5計算之利息，嗣以書狀減縮應受判
    決之聲明，請求被告給付21,847,158元及法定利息，揆諸前
    開法條所示，核無不合，自應准許。
乙、實體部分：
一、原告主張：
（一）被告甲○○原任職於原告公司擔任物料管理員，竟意圖為
      自己不法之所有，於民國（下同）96年3、4月間，連續多
      次在原告公司3樓無塵室，以利用油壓拖板車載運至友達
      公司碼頭後，再以堆高機搬運至貨車上之行為方式竊取原
      告所有之鍍膜機（MULTI CHAMBER SPUTTERING SYSTEM ）
      ，得手後雇用不知情之訴外人周義雄載運至宏田鋼鐵有限
      公司變賣，共賣得約20萬元。被告前開竊盜犯行，業經臺
      灣新竹地方法院檢察署檢察官提起公訴，經本院以96年度
      竹簡字第1462號判處被告有期徒刑6月，如易科罰金，以1
      千元折算1日確定。
（二）被告所竊取原告之鍍膜機係原告於89年間所購買，價格為
      日幣493,000,000元，按購買當時之匯率折合新台幣為
      162,217,126元，至原告95年5月25日發現失竊時，按所得
      稅法規定之折舊方法提列折舊，會計帳上尚有24,783,723
      元之帳面價值，因被告已將所竊之鍍膜機變賣至訴外人宏
      田鋼鐵有限公司進行資源回收，已不能回復原狀，為此爰
      按所得稅法規定之折舊方法計算折舊後之價值，請求被告
      賠償。
（三）為此聲明：被告應給付原告21,847,158元，及自起訴狀繕
      本送達翌日起至清償日止，按年息百分之五計算之利息；
      願供擔保請准宣告假執行。
二、被告對刑事判決認定之事實無意見，惟以原告請求金額太高
    其無能力賠償等語置辯。並聲明：原告之訴駁回。
三、原告主張前揭事實，為被告所不爭，且被告所涉竊盜犯行，
    亦經本院刑事庭以96年度竹簡字第1462號判處被告有期徒刑
    6月，如易科罰金，以1千元折算1日確定，業經本院依職權
    調閱上開卷宗查閱屬實，自堪信為真正。
四、按因故意或過失，不法侵害他人之權利者，負損害賠償責任
    。又負損害賠償責任者，除法律另有規定或契約另有訂定外
    ，應回復他方損害發生前之原狀；因回復原狀而應給付金錢
    者，自損害發生時起，加給利息；不能回復原狀或回復顯有
    重大困難者，應以金錢賠償其損害，民法第184條第1項前段
    、第213條第1、2項、第215條分別定有明文。本件被告竊取
    原告所有之鍍膜機，故意不法侵害原告之權利，且該鍍膜機
    經被告變賣至訴外人宏田鋼鐵有限公司進行資源回收，已不
    能回復原狀，則被告自應就原告因此所受損害負損害賠償責
    任。惟按損害賠償既以填補債權人所受損害為目的，自不得
    逾其所實際所受損害而令債權人受有利益，是上訴人所得請
    求之損害，應即以侵權行為時系爭鍍膜機之價值為限，亦即
    折舊應予扣除。
五、查系爭鍍膜機為原告於89年8月4日取得，購入價格為日幣
    493,000,000元，此有被告所不爭之發貨單在卷可稽，原告
    主張依「外幣換算之會計處理準則」第參章第5點「以外幣
    為基準之交易通常係以交易發生日之即期匯率作為入帳之基
    礎」規定，即以交易發生時，立帳日之即期匯率作為換算基
    礎，折合新台幣後系爭鍍膜機之購入價格為142,999,580元
    ，尚稱合理。又系爭鍍膜機屬有電腦控制之工具機，依行政
    院86年12月30日台（八六）財字第五二０五三號固定資產耐
    用年數表所示，耐用年數為5年（見本院卷第27、28頁），
    原告主張依所得稅法規定之折舊方式提列折舊，折舊起始日
    為91年5月1日，算至96年5月共計攤提5年又1個月，扣除折
    舊後被告應賠償金額為21,847,158元【計算式：成本－累計
    折舊＝成本－（成本－殘值）／ 耐用月數×已用月數＝
    142,999,580－〔142,999,580－142,999,580／（5＋1）〕
    ／（5×12）×（5×12＋1）＝21,847,158】，並為被告所
    不爭。從而，原告本於侵權行為法律關係，請求被告給付
    21,847,158元，及自起訴狀繕本送達翌日起即96年12月22日
    起至清償日止，按週年利率百分之5計算之利息，為有理由
    ，應予准許。
六、假執行之宣告：
    原告陳明願供擔保以代釋明聲請宣告假執行，核無不合，爰
    酌定相當擔保金額，准予宣告假執行。
七、本件為刑事訴訟附帶民事訴訟，自本院刑事庭庭移送而來，
    兩造均未支出裁判費，且訴訟進行中亦無公示送達費用、證
    人日旅費等支出，爰不為訴訟費用負擔之諭知。
中    華    民    國    97    年    9    月     19    日
                  民事第二庭    法  官  楊明箴
以上正本係照原本作成。
如對本判決上訴，須於判決送達後20日內向本院提出上訴狀。
中    華    民    國    97    年    9    月     19    日
                                書記官  龔紀亞


司法院資訊處製作；財團法人民間司法改革基金會備份。
